臺灣南投地方法院民事簡易判決
111年度投簡字第145號
原      告  吳麗華  
            李芳如  
被      告  李儀雄  
上列當事人間請求損害賠償事件，經本院刑事庭110年度投簡附
民字第24號裁定移送前來，本院於民國111年7月5日言詞辯論終
結，判決如下：
    主  文
被告應給付原告吳麗華新臺幣6,000元，及自民國110年12月6日
起至清償日止，按週年利率5％計算之利息。
被告應給付原告李芳如新臺幣8,000元，及自民國110年12月6日
起至清償日止，按週年利率5％計算之利息。
原告其餘之訴駁回。
訴訟費用（除減縮部分外）由兩造按附表所示之比例負擔。
本判決第1項得假執行。但被告如以新臺幣6,000元為原告吳麗華
預供擔保，得免為假執行。
本判決第2項得假執行。但被告如以新臺幣8,000元為原告李芳如
預供擔保，得免為假執行。  
    事實及理由
一、原告主張：
    被告為原告吳麗華之配偶李正雄之胞兄，被告於民國110年5
    月11日下午4時10分許，在南投縣○○鎮○○路000○00號對面之
    農地與原告吳麗華發生爭執，被告竟基於侵害原告吳麗華名
    譽權之故意，以臺語對原告吳麗華辱罵：「你娘機掰」、「
    幹你娘」及「破機掰、不要臉」等語，使原告吳麗華深感受
    辱。嗣原告李芳如（即原告吳麗華之女兒）聽聞爭執聲後步
    行至上址門口查看，並持手機蒐證錄影，被告見狀竟情緒失
    控，基於侵害原告李芳如名譽權之故意，以臺語對李芳如辱
    罵：「錄妳機掰、不要臉」、「幹你娘」及「毋成囝」等語
    ，使原告李芳如深感受辱。原告依民法第184條第1項前段及
    第195條第1項規定，請求被告給付精神慰撫金各10萬元等語
    ，並聲明：⑴被告應給付原告吳麗華新臺幣（下同）10萬元
    ，及自起訴狀繕本送達翌日起至清償日止，按週年利率5％計
    算之利息；⑵被告應給付原告李芳如10萬元，及自起訴狀繕
    本送達翌日起至清償日止，按週年利率5％計算之利息。
二、被告答辯：
    被告於110年5月11日下午4時許，下班回到家後，發現原告
    吳麗華在剪被告所種植之檸檬樹，即上前與原告吳麗華溝通
    ，後因溝通不良，原告吳麗華對被告表示要將被告趕出去，
    使被告不能住在那邊，被告一時生氣而辱罵原告吳麗華。後
    來原告李芳如聽聞爭吵聲，下樓並執手機錄影，被告當時有
    向原告李芳如表明未經被告同意就不可以對被告錄影，惟原
    告李芳如仍持續錄影，亦有辱罵原告李芳如。被告對於本院
    110年度投簡字第407號刑事簡易判決所認定之犯罪事實沒有
    意見等語，並聲明：原告之訴駁回。
三、本院之判斷：
  ㈠原告吳麗華主張被告對其辱罵「你娘機掰」、「幹你娘」及
    「破機掰、不要臉」等語；原告李芳如主張被告對其辱罵「
    錄妳機掰、不要臉」、「幹你娘」及「毋成囝」等語，為被
    告所不爭執（見本院卷第52及92頁），而被告因公然侮辱之
    行為，經本院判決被告犯公然侮辱罪，共2罪，各處罰金3,0
    00元，均得以每日1,000元易服勞役等情，此有本院110年度
    投簡字第407號刑事簡易判決附卷可參，並經本院依職權調
    閱本院110年度投簡字第407號等刑事案卷核閱無訛，堪信原
    告前揭主張為真實。
  ㈡因故意或過失，不法侵害他人之權利者，負損害賠償責任；
    不法侵害他人之身體、健康、名譽、自由、信用、隱私、貞
    操，或不法侵害其他人格法益而情節重大者，被害人雖非財
    產上之損害，亦得請求賠償相當之金額，民法第184條第1項
    前段及第195條第1項前段分別定有明文。復不法侵害他人之
    人格權，被害人受有非財產上損害，請求加害人賠償相當金
    額之慰撫金時，法院對於慰撫金之量定，應斟酌實際加害情
    形、所造成之影響、被害人痛苦之程度、兩造之身份地位經
    濟情形及其他各種狀況，以核定相當之數額（最高法院47年
    度台上字第1221號及51年度台上字第223號判決要旨參照）
    。依警方所製作之譯文，可見被告先與原告吳麗華因土地糾
    紛發生口角，而在雙方激烈爭執中本不能期待雙方當事人互
    為理性、富具智慧之溫、良、恭、儉、讓之行為，惟原告吳
    麗華亦曾以「臭老的老猴」、「買你娘啦」等語（見警詢卷
    第21及22頁）辱罵被告，不僅加強兩造高漲之情緒，對於排
    解雙方之糾紛更無助益；原告李芳如見被告與原告吳麗華發
    生口角，介入處理而遭被告辱罵，被告之行為實有不當。本
    院審酌被告侵害原告名譽權之行為、方式、地點、原告所受
    損害、兩造之學經歷、財產及所得資料等一切情狀，認本件
    原告吳麗華得向被告請求之精神慰撫金以6,000元為適當；
    原告李芳如得向被告請求之精神慰撫金以8,000元為適當。
    至逾前揭範圍之請求，則非屬相當。
  ㈢本件原告對被告請求之侵權行為損害賠償債權，核屬無確定
    期限之給付，自應經原告之催告而未為給付，被告始負遲延
    責任，而起訴狀繕本係於110年11月25日寄存於南投縣政府
    警察局草屯分局豐城派出所（即被告戶籍地之轄區派出所）
    ，並於110年12月5日發生合法送達被告之效力，被告迄未給
    付，即應自起訴狀繕本送達翌日（即110年12月6日）起負遲
    延責任，故原告請求被告自110年12月6日起至清償日止，按
    週年利率5％計算之遲延利息，即屬有據。
四、據上論結，原告依民法第184條第1項前段及第195條第1項規
    定，各請求被告給付10萬元及自起訴狀繕本送達翌日起至清
    償日止，按週年利率5％計算之利息，僅於如主文第1及2項所
    示之範圍內，為有理由，應予准許。逾此範圍部分，則屬無
    據，應予駁回。
五、本件依民事訴訟法第427條第1項規定，應適用簡易訴訟程序
    ，本院就被告部分敗訴部分，依同法第389條第1項第3款規
    定，應依職權就被告敗訴部分宣告假執行，並依同法第436
    條第2項及第392條第2項規定，為免為假執行宣告，爰諭知
    如主文第5及6項所示。
六、本件事證業臻明確，兩造其餘主張、攻擊防禦方法及證據資
    料，經本院審酌後認均不足以影響本件判決之結果，爰不逐
    一論列。
七、訴訟費用負擔之依據：民事訴訟法第79條。
中　　華　　民　　國　　111 　年　　7 　　月　　29　　日
                  南投簡易庭  法  官  林彥宇
附表：　　　　　　　　　　　　　　　　　　　　　　　　
編號 當事人 訴訟費用負擔比例 1 吳麗華 47％ 2 李芳如 46％ 3 李儀雄 7％ 
以上為正本係照原本作成。
如不服本判決，應於送達後20日內，向本院提出上訴狀並表明上
訴理由，如於本判決宣示後送達前提起上訴者，應於判決送達後
20日內補提上訴理由書（須附繕本）；並向本院繳足上訴裁判費
（如委任律師提起上訴，請注意民事訴訟法施行法第9條規定）
。
中　　華　　民　　國　　111 　年　　7 　　月　　29　　日
                              書記官  藍建文